【裁判字號】    95,上易,511
【裁判日期】    951121
【裁判案由】    損害賠償
【裁判全文】
臺灣高等法院民事判決                 95年度上易字第511號
上  訴  人  丙○○
訴訟代理人  盧建宏律師
被上訴人    信義房屋仲介股份有限公司
法定代理人  乙○○
被上訴人    己○
前列二人共同
訴訟代理人  劉韋德律師
前列二人共同
複代理人    戊○○
被上訴人    丁○○
訴訟代理人  甲○○
上列當事人間請求損害賠償事件，上訴人對於中華民國95年4月
27日臺灣板橋地方法院94年度訴字第2132號第一審判決提起上訴
，並為訴之追加，本院於95年11月14日言詞辯論終結，判決如下
：
    主  文
上訴及追加之訴均駁回。
第二審訴訟費用（含追加之訴部分）由上訴人負擔。
    事實及理由
甲、程序方面：
一、按訴之變更或追加，非經他造同意，不得為之，但擴張或減
    縮應受判決事項之聲明者，不在此限，民事訴訟法第446條
    第1項及第255條第1項第3款規定並有明文。本件上訴人於原
    審請求被上訴人等三人應連帶賠償上訴人新台幣（下同）50
    萬元及法定遲延利息，被上訴人信義房屋應給付上訴人50萬
    元，於上訴時為擴張應受判決事項之聲明，請求被上訴人應
    連帶給付上訴人200萬元及法定遲延利息，於法並無不合，
    應予准許。
二、次按請求之基礎事實同一者，依民事訴訟法第446條第1項及
    同法第255條第1項第2款之規定，縱於訴狀送達後，原告仍
    得將原訴變更或追加他訴，無須得被告同意。本件上訴人於
    原審依民法第227條、184條、185條、188條、消費者保護法
    第51條、不動產經紀業管理條例第26條等規定提起本件訴訟
    ，其於本院審理時為追加依公平交易法第31條及32條規定而
    為請求，其請求之基礎均係主張被上訴人違反委任契約之事
    實，其所為訴之追加亦應准許。
乙、實體方面：
一、上訴人起訴主張：上訴人與被上訴人信義房屋於民國93年8
    月11日簽訂買賣仲介專任委託書，委託被上訴人代為出售上
    訴人所有位於台北縣永和市○○路○段235號4樓之房地，並
    由被上訴人之仲介業務員即被上訴人己○負責承辦該委託案
    件，提供該公司於系爭房地附近地區最近三個月內之成交行
    情，供上訴人作為訂定委託售價之參考。詎被上訴人己○竟
    故意違反該契約約定，以同年2月份資料向上訴人謊稱為最
    近三個月之成交行情，藉此謂上訴人所委託之系爭房地目前
    行情價不到400萬元，要求上訴人降價，上訴人處於資訊不
    足之劣勢下，因而更改託售價格為350萬元。被上訴人己○
    又於同年8月13日凌晨2點多要求上訴人傳真同意買賣斡旋金
    契約書，並不斷催促上訴人出售系爭房地，向上訴人謊稱係
    買主急需自用，保證並非出售予房屋投機客等語，上訴人乃
    於同年月14日與被上訴人丁○○達成買賣系爭房地之合意。
    然而不到一個半月，被上訴人丁○○竟將系爭房地以450萬
    元出售與訴外人李財南，被上訴人丁○○顯係扮演被上訴人
    信義房屋之人頭，向上訴人低價買進，再以高價賣出賺取差
    價，使上訴人受有100萬元之損失。被上訴人己○與被上訴
    人信義房屋故意違反給付義務，提供不正確之資訊，致上訴
    人以低價售出系爭房地，應依民法第227條第2項規定賠償上
    訴人所受之損害。又被上訴人己○故意以背於善良風俗之方
    法損害上訴人之利益，亦應依民法第184條第1項後段負賠償
    責任。被上訴人信義房屋為被上訴人己○之僱用人，應按民
    法第188條第1項前段規定，與被上訴人己○連帶賠償。又不
    動產經紀業管理條例第26條第2項規定指出，經紀業因經紀
    人員執行仲介或代銷業務之故意或過失致交易當事人受損害
    者，該經紀業應與經紀人員負連帶賠償責任。被上訴人己○
    係為信義房屋之仲介業務員，於上訴人託售系爭房地時，未
    依約定提供正確之資訊以供上訴人參考，造成上訴人低價售
    出，受有損害，故依上開規定，被上訴人信義房屋應與被上
    訴人己○連帶負損害賠償責任。上訴人於95年3月22日以書
    狀撤銷與被上訴人丁○○間之買賣契約，被上訴人丁○○應
    依民法第179條之規定返還不當得利與上訴人。又被上訴人
    丁○○向上訴人謊稱要自住，使上訴人陷於錯誤，而將房地
    低價出賣，結果不到一個半月，被上訴人丁○○即將之出售
    予第三人，顯係故意以背於善良風俗之方法加損害上訴人，
    並與被上訴人己○共同欺騙上訴人，構成民法第185條之共
    同侵權行為。又按消費者保護法第51條之規定，因企業經營
    者之故意所致之損害，消費者得請求損害額三倍以下之懲罰
    性賠償金。被上訴人信義房屋係從事仲介服務之專業企業經
    營者，對其提供之服務，至少應本於契約約定，有據實告知
    之義務，詎被上訴人信義房屋為謀取報酬，竟破壞仲介市場
    上應有之誠信行為，定型化契約條款違反誠信原則，委託書
    違反應記載事項而不記載，轉手又賣與賺差價無異，在廣告
    上為不實或引如錯誤之陳述，其行為違反消費者保護法第11
    至17條、公平交易法第21條及24條、不動產經紀業管理條例
    第19條、23條，其得依民法第227條、184條、185條、188
    條、消費者保護法第51條、公平交易法第31條及32條、不動
    產經紀業管理條例第26條等規定，為請求被上訴人等連帶賠
    償200萬元。並聲明：(一)原判決廢棄。(二)被上訴人等應連帶
    賠償上訴人200萬元及自起訴狀繕本送達翌日起至清償日止
    按年息5%計算之利息。(三)願供擔保請准宣告假執行。
二、被上訴人己○、信義房屋辯稱：依兩造之委託契約書第5條
    約定，被上訴人固然有提供公司最近三個月內之成交行情供
    賣方參考之義務，惟其前提係公司於該委託房地同棟建物三
    個月內有成交之案件，如公司在該棟建物無最新成交案件，
    當然僅能提供較早之成交資訊予賣方參考。查系爭房地出售
    前三個月內，被上訴人於該棟建物並無成交物件，故僅能提
    供93年4月20日及同年2月20日兩筆之成交資料，此均已詳細
    告知上訴人，且資料上均有詳細成交日期及交易金額，上訴
    人可一目瞭然，否認上訴人所稱「被上訴人己○以2月份之
    資料謊稱為最近3個月內之成交行情」為真實。況上開二筆
    交易，每坪成交行情尚且低於上訴人，上訴人所稱因降價致
    受損失，並非事實。上訴人於93年8月11日與被上訴人公司
    簽立專任委託書，委託售價為380萬元，同時與被上訴人公
    司簽立附表價350萬元，此350萬元價格即為上訴人自始願意
    出售之真正底價，上訴人稱係因被上訴人己○一再要求降價
    ，並非事實。被上訴人丁○○與本公司無任何關係，渠轉售
    獲有差價，係因重新裝潢價值提高所致，丁○○於支出二次
    仲介費用及裝潢費用後，事實上並未獲有一百萬元之利益，
    上訴人認此價差即為其損失，實為無稽。被上訴人係提供最
    近之成交行情供上訴人參考，最後決定價格者，仍為上訴人
    ，因不動產交易金額龐大，縱屬同棟建物之成交價格，亦常
    因屋內狀況、裝潢新舊、個人喜好及雙方成交急迫等因素而
    有異，故僅能有一參考行情，被上訴人公司並非不動產鑑價
    公司，無法對個案標的為精準之估價，最後決定價格者仍為
    上訴人，被上訴人等並無不法之加害行為等語置辯。並聲明
    ：(一)駁回上訴。(二)如受不利判決願供擔保請准宣告免為假執
    行。
三、被上訴人丁○○辯稱：伊不認識被上訴人己○，也不是信義
    房屋的人頭，伊是家庭主婦，也有賣有機蔬菜，買來本來要
    自己住，因為伊買了房子二天後媽媽就住院過世了，伊覺得
    不吉利，才會賣房子，買了房子伊有裝潢，花了53萬元左右
    ，天花板都換新，賣是委託二十一世紀賣的，信義房屋並不
    知道伊把房子賣掉了，伊沒有和信義房屋說，伊付了二十一
    世紀十萬元的仲介費用（當場提出明細），買賣是二十一世
    紀仲介人員出面，我以前有買賣過房子，但並不是以此為收
    入，之前是買來賣的，但這一次是要買來自己住的，是因為
    不吉利才會賣掉等語。並聲明：駁回上訴。
四、經查上訴人與被上訴人信義房屋於93年8月11日簽訂買賣仲
    介專任委託書，委託被上訴人代為出售上訴人所有位於台北
    縣永和市○○路○段235號4樓之房地，並由被上訴人之仲介
    業務員即被上訴人己○負責承辦該委託案件，委託售價為
    380萬元，同時與被上訴人公司簽立附表價350萬元為最低底
    價，上訴人於同年月14日將系爭房屋以350萬元出售予被上
    訴人丁○○，嗣被上訴人丁○○經由21世紀不動產之仲介，
    將系爭房屋以440萬元轉售予訴外人李財南等事實，為兩造
    所不爭，可信為真實。
五、上訴人主張：被上訴人己○提供不正確之資訊與上訴人，被
    上訴人丁○○為被上訴人信義房屋之人頭戶，與被上訴人己
    ○共同詐騙上訴人，使上訴人陷於錯誤而以低價售屋等語。
    被上訴人否認之，經查：
  (一)上訴人主張：被上訴人己○以同年2月份資料向上訴人謊稱
    為最近三個月之成交行情，藉此謂上訴人所委託之系爭房地
    目前行情價不到400萬元，要求上訴人降價等語。被上訴人
    己○則辯稱：系爭房地出售前三個月內，被上訴人於該棟建
    物並無成交物件，故僅能提供93年4月20日及同年2月20日兩
    筆之成交資料，此均已詳細告知上訴人，且資料上均有詳細
    成交日期及交易金額，上訴人可一目瞭然，被上訴人己○並
    未以2月份之資料謊稱為最近三個月內之成交行情等語。查
    上訴人與被上訴人信義房屋訂立之信義房屋仲介專任委託書
    第5條第2項約定：「乙方（被上訴人信義房屋）應甲方（上
    訴人）之要求，得提供該公司最近三個月之成交行情，供甲
    方訂定委託售價之參考」，有契約書可稽（原審卷，67 頁
    背面）。被上訴人信義房屋稱：其於93年8月11日上訴人委
    託銷售時，在同棟建築物內，僅於同年4月與2月間有成交之
    記錄，故僅能提供此記錄供上訴人參考等語，並提出銷售成
    交行情查詢表為証（原審卷，34頁）。上訴人雖稱：信義房
    屋交給我的是2、3、4月的資料，不是5、6、7月的資料。被
    上訴人說5、6、7月沒有成交，事實上5、6、7月有9筆成交
    等語，並提出93年8月11日製作之銷售成交行情查詢表為證
    （本院卷，58頁）。查系爭房屋為11層大樓之4樓，屋齡21
    年，建坪23‧18坪，門牌號碼為中和市○○路235號4樓，上
    訴人於93年8月間以一坪15萬元出售等情，為上訴人所自承
    （本院卷，97頁）。依上開93年8月11日製作之銷售成交行
    情查詢表，屋齡超過20年之房屋，93年2、3、4月之成交行
    情，每坪為13至15萬元，上訴人以每坪15萬元出售系爭房屋
    ，並無高於行情情事。上訴人又稱：同棟8樓，93年7月26日
    成交，每坪20‧06元，後棟7層樓的4樓，93年2月23日成交
    ，每坪17‧58元等語，並提出93年5至9月成交記錄為證（本
    院卷，75頁）。惟依該成交紀錄，與上訴人所稱20.6萬成交
    同為201至249號電梯大樓，於93年2月份、4月份、8月份之
    3件成交價僅每坪14萬或15萬元，與上訴人所稱17.58萬成交
    同為1至19號電梯大樓，於93年3月份之成交價兩件均僅每坪
    14餘萬元，與上訴人售屋之行情相當。上訴人所提上開証物
    、錄音譯文及其他證物均不能證明被上訴人信義房屋所提供
    之資料不實，其主張被上訴人己○提供不正確之資訊云云，
    並無可採。
  (二)被上訴人丁○○稱：我先生請人裝璜，花了53萬元左右，我
    買下系爭房屋裝璜，本來準備自己住，後來因為我媽媽中風
    兩個禮拜就死亡，我們認為房屋不吉利，所以忍痛賣掉等語
    ，並提出裝潢估價單、不動產買賣契約書、發票等為証（本
    院卷，99至105頁、外放證物），經核與其所主張之事實相
    符。證人李財南亦到庭證稱：伊是用440萬買的，價格是用
    市面上的價格每坪18萬至22萬元和仲介公司報出來的價格來
    決定，之前和中信房屋看屋，但仲介員轉到二十一世紀，買
    的時候房子有新裝潢過，有整理過，一看就曉得，我不知道
    前手是用350萬賣掉等語（原審卷，119頁）。上開證據顯示
    ，被上訴人丁○○於轉售前曾花50餘萬元裝潢系爭房屋後，
    再轉售李財南，轉售並非透過被上訴人信義房屋，而係由訴
    外人中信房屋及二十一世紀房屋仲介達成買賣。系爭房屋為
    20 年舊屋，被上訴人丁○○以50餘萬元裝潢後，當可增加
    系爭房屋之美觀，而賣得較好之價格，上訴人以350萬元出
    售未經裝潢之屋屋，李財南以440萬元買受裝潢後之房屋，
    不能認為上訴人係以低於市價而賣屋，丁○○除花費50餘萬
    元之裝潢費用外，尚須支付兩次買賣之仲介費、代書費及相
    關稅金等費用，縱使賺有差價，亦所剩無幾，且其轉售房屋
    並非透過信義房屋，上訴人既未能提出其他證據足證被上訴
    人丁○○為被上訴人信義房屋之人頭，系爭買賣係屬虛偽或
    有詐欺情事，其空言主張並無可採。
六、上訴人雖主張：被上訴人己○、信義房屋違反契約義務、委
    託書違反應記載事項而不記載、未據實告知、破壞仲介市場
    上應有之誠信行為、定型化契約條款違反誠信原則，轉手又
    賣與賺差價無異，在廣告上為不實或引如錯誤之陳述，違反
    消費者保護法第11至17條、公平交易法第21條及24條、不動
    產經紀業管理條例第19條、23條，致其受有損害，其得依民
    法第227條、184條、185條、188條、消費者保護法第51條、
    公平交易法第31條及32條、不動產經紀業管理條例第26條規
    定，請求被上訴人等連帶賠償200萬元及法定遲延利息等語
    。惟其所提證據均無法証明被上訴人有違約或違法行為致其
    受有損害等情事，其上開主張並無可採。
七、從而上訴人依民法第227條、184條、185條、188條、消費者
    保護法第51條、公平交易法第31條及32條、不動產經紀業管
    理條例第26條規定，請求被上訴人等連帶賠償200萬元及自
    起訴狀繕本送達翌日起算之法定遲延利息，為無理由，不應
    准許。其假執行之聲請亦失所附麗，應併予駁回。原審為上
    訴人敗訴之判決，及駁回其假執行之聲請，並無不合。上訴
    意旨指摘原判決不當，求予廢棄改判，為無理由，應予駁回
    。
八、本件事證已臻明確，兩造其餘主張與舉證，無一一論列之必
    要，併此敘明。
丙、據上論結，本件上訴及追加之訴均為無理由，依民事訴訟法
    第449條第1項、第78條，判決如主文。
中    華    民    國    95    年    11    月    21    日
                    民事第五庭
                        審判長法  官  林丁寶
                              法  官  蔡芳齡
                              法  官  高鳳仙
正本係照原本作成。
如不服本判決，應於收受送達後20日內向本院提出上訴書狀，其
未表明上訴理由者，應於提出上訴後20日內向本院補提理由書狀
（均須按他造當事人之人數附繕本）上訴時應提出委任律師或具
有律師資格之人之委任狀；委任有律師資格者，另應附具律師資
格證書及釋明委任人與受任人有民事訴訟法第466條之1第1項但
書或第2項（詳附註）所定關係之釋明文書影本。
中    華    民    國    95    年    11    月    22    日
                              書記官  黃慶霽
附註：
民事訴訟法第466條之1（第1項、第2項）：
對於第二審判決上訴，上訴人應委任律師為訴訟代理人。但上訴
人或其他法定代理人具有律師資格者，不在此限。
上訴人之配偶、三親等內之血親、二親等內之姻親，或上訴人為
法人、中央或地方機關時，其所屬專任人員具有律師資格並經法
院認為適當者，亦得為第三審訴訟代理人。


司法院資訊處製作；財團法人民間司法改革基金會備份。
